【裁判字號】    97,重訴,975
【裁判日期】    971031
【裁判案由】    清償借款
【裁判全文】
臺灣臺北地方法院民事判決             97年度重訴字第975號
原      告  第一商業銀行股份有限公司
法定代理人  丁○○
訴訟代理人  己○○
被      告  日奇貿易有限公司
兼      上
法定代理人  甲○○
被      告  乙○○
            庚○○原名戊○○.
            丙○○
上列當事人間請求清償借款事件，本院於民國97年10月13日言詞
辯論終結，判決如下：
    主      文
被告應連帶給付原告新臺幣捌佰伍拾壹萬捌仟玖佰貳拾陸元，及
各依附表所示之本金、利息及違約金起算日起，按附表所示之利
率計算利息及違約金。
訴訟費用由被告連帶負擔。
    事實及理由
壹、程序方面：
    本件依兩造簽訂保證書第8 條、約定書第14條約定合意由本
    院管轄，又被告乙○○、庚○○、丙○○經合法通知，均未
    於言詞辯論期日到場，核無民事訴訟法第386 條各款所列情
    形，爰依原告聲請，由其一造辯論而為判決。
貳、實體方面：
一、原告主張：被告日奇貿易有限公司（下稱日奇公司）於民國
    87年8 月6 日起邀同被告甲○○、乙○○、庚○○、丙○○
    為連帶保證人，表明願對日奇公司日後對伊所負一切債務，
    於新臺幣（下同）40,000萬元之範圍內負連帶給付責任。嗣
    日奇公司陸續向伊借貸如附表所示16筆金額，合計1,273 萬
    元，借款期間、清償期及利息約定如附表所示，且均約定如
    遲延履行給付本金或利息時，除按上開利率計息外，逾期在
    6 個月以內者，按上開利率加計10% ，逾期超過6 個月者，
    超過部分按上開利率加計20% 計算違約金。詎日奇公司至97
    年3 月31日止即未依約履行，依約喪失期限利益，應清償全
    部積欠如主文第一項所示之金額。甲○○、乙○○、庚○○
    、丙○○為其連帶保證人，在4,000 萬元之限額內依法應負
    連帶清償責任。爰依消費借貸及連帶保證之法律關係請求被
    告連帶給付等語。並聲明：如主文第一項所示。
二、對被告抗辯所為陳述：日奇公司於96年間之借款僅有1,000
    多萬元，在前揭保證書之連帶保證金額4,000 萬元內，不可
    能要求被告再重新簽訂保證書，而減少連帶保證人擔保之範
    圍，亦無拒絕庚○○擔任連帶保證人，如果保證人不願擔任
    保證人，需寄發存證信函通知伊解除保證責任，伊並未收到
    任何通知，伊也沒有訊息知道被告連帶保證人資力減少，而
    且本件是人保，不是物保，庚○○土地被其他家銀行拍賣與
    本件庚○○擔任連帶保證人無關。
三、被告日奇公司、甲○○則以：87年保證書擔保之金額已在95
    年全部還清，系爭借款係96年後才借貸，雙方於95年間另外
    成立一份保證書，保證人之擔保限額只有1,300 萬元，且因
    其中一連帶保證人庚○○因土地被他家銀行拍賣，影響其資
    力，原告要求其不得擔任連帶保證人等語，資為抗辯。並聲
    明：原告之訴駁回。
四、被告乙○○、庚○○、丙○○均未於言詞辯論期日到場，亦
    未提出書狀作何聲明或陳述。
五、兩造不爭執之事實：原告主張日奇公司依消費借貸之法律關
    係，向原告借貸如附表所示16筆金額，迄今尚欠如主文第1
    項所示金額未清償等情，已據其提出與所述相符之約定書、
    借據、放款戶授信明細查詢單等件影本為證，並為日奇公司
    及甲○○到庭所不爭執，自堪認原告此部分之主張為真實。
六、兩造之陳述及爭點：原告主張甲○○、乙○○、庚○○、丙○○應依連帶保證之法律關係給付如主文第1 項所示之事實
    ，已據其提出約定書及保證書等件為證，惟為被告所否認，
    並以前揭情詞置辯；經查：
(一)、按借用人應於約定期限內，返還與借用物種類、品質、數量
    相同之物，民法第478 條定有明文。又保證債務之所謂連帶
    ，係指保證人與主債務人負同一債務，對於債權人各負全部
    給付之責任者而言，此觀民法第272 條第1 項規定連帶債務
    之文義即可自明，並有最高法院45年臺上字第1426號判例參
    照。原告主張日奇公司邀同甲○○、丙○○為連帶保證人向
    其借款，積欠如附表所示之本金、利息、違約金未償，業據
    提出前述保證書、借據、約定書、放款戶授信明細查詢單等
    件影本為證，堪信為真，原告自有權依據其與日奇公司間之
    消費借貸契約及連帶保證之法律關係，請求日奇公司與甲○○、丙○○為連帶清償前開欠款。
(二)、次按保證人與債權人約定就債權人與主債務人間所生一定債
    之關係範圍內之不特定債務，預定最高限額，由保證人保證
    之契約，學說上稱為最高限額保證。此種保證契約如定有期
    間，在該期間內所生約定範圍內之債務，不逾最高限額者，
    均為保證契約效力所及；如未定期間，保證契約在未經保證
    人依民法第754 條規定終止或有其他消滅原因以前，所生約
    定範圍內之債務，亦同。故在該保證契約有效期間內，已發
    生約定範圍內之債務，縱因清償或其他事由而減少或消滅，
    該保證契約依然有效，嗣後所生約定範圍內之債務，於不逾
    最高限額者，債權人仍得請求保證人履行保證責任此有最高
    法院77年臺上字第943 號判例意旨參照。再連續發生之債務
    為保證而未定有期間者，保證人得隨時通知債權人終止保證
    契約。前項情形，保證人對於通知到達債權人後所發生主債
    務人之債務，不負保證責任，民法第754 條定有明文。查原
    告主張甲○○、乙○○、庚○○、丙○○為擔任日奇公司之
    連帶保證人，分別簽署保證書及約定書，業據提出該等文件
    附卷為證，堪信為真，依前揭保證書前言內容所載：「連帶
    保證人（以下簡稱保證人，包括保證人之繼承人）今向第一
    商業銀行股份有限公司（即第一商業銀行，包括總行及所屬
    各分支機構，以下簡稱貴行）保證日奇公司（以下簡稱債務
    人）對貴行所負之一切債務，以本金新臺幣肆仟萬元整為限
    額，願與債務人連帶負全部償付之責任，並由每一保證人負
    單獨清償全部之責，各保證人並願遵守左列各條款：第一條
    ：本保證書所稱一切債務，係指債務人於現在（含過去所負
    現在尚未清償）及將來對貴行所負之借款、票據、墊款、保
    證、損害賠償及其他債務……」等語，則原告與甲○○、乙○○、庚○○、丙○○成立者，顯為前述判例所指之最高限
    額保證契約，兩造於該等保證書內並未約定保證期間，則在
    保證人未依民法第754 條規定終止該契約或有其他消滅原因
    以前，在前開約定範圍內所生之債務，不逾最高限額者，均
    為該保證契約效力所及。本件保證書雖於87年8 月6 日所簽
    訂，借款部分於96年8 月10日至97年1 月15日間所借貸，然
    乙○○、庚○○在前開借款日前既未依民法第754 條規定通
    知原告終止保證契約並得到原告之同意，則系爭保證契約仍
    屬有效，自不因日奇公司再次申請撥貸時，其所出具之借據
    上未經連帶保證人乙○○、庚○○簽署而免除渠等保證責任
    。另日奇公司、甲○○辯稱：雙方於95年間另外成立保證人
    之擔保限額只有1,300 萬元之保證契約，以及原告要求連帶
    保證人庚○○不得擔任連帶保證人云云，惟按當事人主張有
    利於己之事實者，就其事實有舉證之責任，民事訴訟法第27
    7 條前段定有明文，原告對於自己主張之事實已盡證明之責
    後，被告對其主張如抗辯不實並提出反對之主張者，則被告
    對其反對之主張，亦應負證明之責，此為舉證責任分擔之原
    則。查原告依系爭保證契約請求甲○○、乙○○、庚○○、
    丙○○負連帶保證責任，有前述約定書及保證書等件內容在
    卷可稽，堪信原告請求為真正，原告既已就保證契約之存在
    舉證無訛，則甲○○、乙○○、庚○○、丙○○自應對於保
    證責任之範圍及契約不存在之有利於己之情節負舉證之責，
    惟至本件言詞辯論終結之際，渠等始終未能就此等抗辯內容
    舉證證明，是渠等所辯即非可採。
七、綜上所述，原告依據其與日奇公司間之消費借貸契約，及其
    與甲○○、乙○○、庚○○、丙○○間於87年8 月6 日成立
    之最高限額保證契約，請求渠等連帶給付如主文所示之本金
    、利息及違約金，為有理由，應予准許。
八、本案事證已明，兩造其餘攻擊防禦方法及舉證，核與判決結
    果無影響，於茲不贅。
九、結論：原告之訴為有理由，並依民事訴訟法第385 條第1 項
    前段、第78條、第85條第2 項，判決如主文。
中    華    民    國    97    年    10    月    31    日
                  民事第四庭    法  官  鄧德倩
以上正本係照原本作成
如對本判決上訴，須於判決送達後20日內向本院提出上訴狀
中    華    民    國    97    年    10    月    31    日
                                書記官  林孔華


司法院資訊處製作；財團法人民間司法改革基金會備份。
